臺北高等行政法院判決
　　　　　　　　　　　　　　　　　　 96年度簡字第00520號
原　告　甲○○
被　告　財政部臺北市國稅局
代表人　凌忠嫄（局長）
上列當事人間因綜合所得稅事件，原告不服財政部中華民國96年
5 月4 日台財訴字第09600064660 號訴願決定，提起行政訴訟。
本院判決如下：
　　主  文
原告之訴駁回。
訴訟費用由原告負擔。
　　事  實  及  理  由
一、本件原告起訴時，被告之代表人為許虞哲，嗣於訴訟中變更
    為凌忠嫄，茲據新任代表人具狀聲明承受訴訟，經核無不合
    ，應予准許。又原告不服被告核定增列受扶養親屬吳仙養之
    租賃所得新臺幣（下同）201,048 元，而提起行政訴訟，因
    其爭執之稅額為26,136元，未逾20萬元，依行政訴訟法第22
    9 條第1 項第1 款、第2 項規定及司法院92年9 月17日（92
    ）院臺廳行一字第23681 號令，應適用簡易訴訟程序，爰不
    經言詞辯論，逕為判決，均合先敘明。
二、事實概要：原告93年度綜合所得稅結算申報，未列報受扶養
    親屬吳仙養租賃所得，經財政部臺灣省北區國稅局所屬桃園
    縣分局核定201,048 元，通報被告所屬中北稽徵所歸課綜合
    所得總額1,071,706 元，補徵應納稅額26,136元。原告不服
    ，申請復查，未獲變更，提起訴願亦經決定駁回後，而提起
    本件行政訴訟。
三、原告起訴主張：其受扶養親屬吳仙養所有桃園市○○路○段
    561 巷8 號房屋（下稱系爭房屋），係以200 萬元押租金方
    式租予立實業股份有限公司（下稱立公司）使用，應符
    合所得稅法第14條第1 項第5 類第3 、4 款之規定核算其所
    得額，且本案自86年度起至92年度，被告均認可上述方式，
    惟於93年度卻引用同法第14條第1 項第5 類規定調整原告無
    實際所得之租賃收入，讓原告無法折服，爰請求撤銷訴願決
    定及上開調整核定所得額之處分等語。
四、被告答辯主張：依所得稅法第14條第1 項第5 類第5 款規定
    ，財產出租，其約定之租金，顯較當地一般租金為低，稽徵
    機關得參照當地一般租金調整計算租賃收入，被告依法按當
    地租金標準調整原告租賃收入，並無不當或違法；又行政自
    我拘束應以原有行政實務合法為前提，原告約定之租賃收入
    低於當地一般租金標準，已如前述，原告主張93年度應與以
    前年度為相同之處理，洵非有據等語。
五、經查：
    (一)按「個人之綜合所得總額，以其全年左列各類所得合併計
      算之…第5 類：租賃所得及權利金所得：凡以財產出租之
      租金所得……一、財產租賃所得及權利金所得之計算，以
      全年租賃收入或權利金收入，減除必要損耗及費用後之餘
      額為所得額……三、財產出租，收有押金或任何款項類似
      押金者，或以財產出典而取得典價者，均應就各該款項按
      當地銀行業通行之一年期存款利率，計算租賃收入……五
      、財產出租，其約定之租金，顯較當地一般租金為低，稽
      徵機關得參照當地一般租金調整計算租賃收入。」「納稅
      義務人之配偶，及合於第17條規定得申報減除扶養親屬免
      稅額之受扶養親屬，有前條各類所得者，應由納稅義務人
      合併報繳。」及「所稱當地一般租金，由當地主管稽徵機
      關查明報由省（直轄市）主管稽徵機關核定，並送財政部
      備查。」行為時所得稅法第14條第1 項第5 類第1 款、第
      3 款、第5 款、第15條第1 項及同法施行細則第16條第3
      項分別定有明文。又「93年度財產租賃必要損耗及費用標
      準：1.固定資產：必要損耗及費用減除43% ……。」亦經
      財政部94年1 月26日台財稅第00000000000 號函核定在案
      。是以，出租人出租房屋之租賃收入，如其與承租人約定
      之租金，顯較當地一般租金為低，稽徵機關即得依上揭所
      得稅法第14條第1 項第5 類第5 款規定，按當地一般租金
      調整計算其租賃收入，核與其實際取得之租金收入若干無
      涉，合先敘明。
    (二)查原告93年度綜合所得稅結算申報，未列報其受扶養親屬
      吳仙養出租系爭房屋之租賃所得，而依吳仙養與承租人立
      公司簽訂之租賃契約約定，係由吳仙養將系爭房屋出租
      與立公司使用，立公司則交付200 萬元作為押租保證
      金，立公司若不繼續承租，吳仙養則退還該押租保證金
      ，租賃期間不再另收取租金等情，為原告所不爭，並有前
      開原告之結算申報書及系爭房屋租賃契約書附原處分卷可
      稽，經被告依前揭所得稅法第14條第1 項第5 類第3 款規
      定，就原告之受扶養親屬吳仙養取得前開押租保證金200
      萬元，按當地郵政儲金之一年期存款利率1%計算其租金收
      入為20,000元，因較當地一般租金標準計算之租賃收入35
      2,717 元為低，乃依同條第1 項第5 類第5 款及前揭函釋
      規定，參照當地一般租金及前揭費用標準核定租賃所得20
      1,048 元〔計算式：352,717 ×（1-43% ）〕，併計歸課
      原告93年度綜合所得稅，揆諸前揭規定，於法並無不合。
      原告主張本件租賃情形應符合所得稅法第14條第1 項第5
      類第3 款、第4 款規定計算所得額，被告不應依同條項第
      5 款調整租賃收入云云，核與前揭法律明文規定不符，自
      無足採。
    (三)原告雖另主張被告於以往年度均認可其列報方式，不應於
      93年度引用所得稅法第14條第1 項第5 類第5 款調整租賃
      收入云云。惟查，行政自我拘束原則，係基於憲法之平等
      原則而來，惟憲法之平等係法律上之平等，僅有合法之平
      等，而無違法之平等，因此，行政自我拘束應以原有行政
      實務合法為前提，又現行綜合所得稅採結算申報制，由稅
      捐稽徵機關保留事後之查核權，且為達稽徵經濟之原則，
      僅採取抽查的方式而未予全查，因此，當申報書上有稽徵
      機關沒有發現之錯誤而未予剔除時，並不代表爾後於不同
      年度發覺同類型之錯誤時，即不能再予剔除，原告此部分
      主張，亦非有據。
六、綜上所述，原處分於法並無違誤，訴願決定予以維持，亦無
    不合，原告仍執前詞，訴請撤銷，為無理由，應予駁回。
據上論結，本件原告之訴為無理由，爰依行政訴訟法第233 條第
1 項、第98條第1 項前段，判決如主文。
中　　華　　民　　國　　96　　年　  11　　月　 30  　 日
                            第二庭  法  官　蕭惠芳
上為正本係照原本作成。
本件以訴訟事件所涉及之法律見解具有原則性者為限，始得於本
判決送達後20日內向本院提出上訴狀並表明上訴理由，如已於本
判決宣示後送達前提起上訴者，應於判決送達後20日內補具上訴
理由（均按他造人數附繕本），且經最高行政法院許可後方得上
訴。
中　　華　　民　　國　　96　　年　  11　　月　 30  　 日
 　　　　　　　　　　 　　     　　 書記官　李淑貞
